臺灣臺北地方法院刑事判決
111年度金訴字第20號
公  訴  人  臺灣臺北地方檢察署檢察官
被      告  王子政



上列被告因違反期貨交易法案件，經檢察官提起公訴（110年度
偵緝字第2119號），本院判決如下：
    主  文
王子政犯期貨交易法第一百十二條第五項第五款之非法經營期貨
顧問事業罪，處有期徒刑陸月。
未扣案之犯罪所得新臺幣肆拾肆萬捌仟元沒收，於全部或一部不
能宣告沒收或不宜執行沒收時，追徵其價額。
    事  實
一、王子政明知其未經主管機關金融監督管理委員會（下稱金管
    會）許可並發給許可證照，不得經營期貨顧問事業，竟基於
    非法經營期貨顧問事業之犯意，自民國108年7月22日前某日
    起，在其經營管理之「量天尺」臉書（FACEBOOK）社團上，
    張貼關於期貨交易走勢分析及投資研究心得等資訊，以吸引
    他人注意，嗣李信宏、陳思翰等2人加入該社團後，王子政
    遂於108年8月6日、同年月28日，陸續以臉書私訊招攬李信
    宏、陳思翰等2人，各以學費新臺幣（下同）5萬元加入其所
    教授關於「臺灣證券交易所發行量加權股價指數期貨商品」
    (下稱臺指期)之投資課程，除多次在臺北市中正區臺北車站
    附近某網路咖啡廳、古亭捷運站附近某咖啡廳，以面授方式
    教導講授期貨交易之技術分析外，並透過臉書Messenger通
    訊軟體向李信宏、陳思翰等2人提供對臺指期交易買賣價位
    、時點之分析意見及推介建議，李信宏、陳思翰等人則分別
    於如附表一編號1至6、附表二編號1所示期日，匯款如附表
    一編號1至6、附表二編號1所示金額至王子政所申設中國信
    託銀行帳號000000000000號帳戶（下稱王子政之中信銀行帳
    戶）。嗣王子政承前犯意，招攬陳思翰加入期貨投資進階課
    程，並持續透過臉書Messenger通訊軟體向其提供對臺指期
    交易買賣價位、時點之分析意見及推介建議，以此方式非法
    經營期貨顧問事業，陳思翰則於如附表二編號2至30所示期
    日，陸續匯款如附表二編號2至30所示金額至王子政之中信
    銀行帳戶。
二、案經法務部調查局新北市調查處移送臺灣新北地方檢察署檢
    察官呈請臺灣高等檢察署檢察長令轉臺灣臺北地方檢察署檢
    察官偵查起訴。　
    理  由
壹、程序部分：
一、按被告以外之人於審判外之言詞或書面陳述，除法律有規定
    者外，不得作為證據；又被告以外之人於審判外之陳述，雖
    不符合同法第159條之1至第159條之4之規定，但經當事人於
    審判程序同意作為證據，法院審酌該言詞陳述或書面陳述作
    成時之情況，認為適當者，亦得為證據。當事人、代理人或
    辯護人於法院調查證據時，知有第159條第1項不得為證據之
    情形，而未於言詞辯論終結前聲明異議者，視為有前項之同
    意。刑事訴訟法第159條第1項及第159條之5分別定有明文。
    本案當事人就下述供述證據之證據能力，於言詞辯論終結前
    均未聲明異議，而經本院審酌各該證據方法之作成時，並無
    其他不法之情狀，均適宜為本案之證據，依刑事訴訟法第15
    9條之5之規定，有證據能力。
二、其餘資以認定本案犯罪事實之非供述證據，亦查無違反法定
    程序取得之情，依刑事訴訟法第158條之4規定反面解釋，洵
    具證據能力。
貳、實體部分：
一、訊據被告王子政固不否認其與證人李信宏、陳思翰等人相識
    ，且於上開期間向其等2人教授期貨交易相關課程，並收取
    學費等情，惟矢口否認有何上揭犯行，辯稱：伊僅係單純教
    學、講授技術分析課程，伊雖曾向李信宏、陳思翰等人提供
    期貨交易進出時點的建議，但這部分伊沒有收費，伊是免費
    提供分析建議給他們，伊提供分析建議純粹是幫忙而已云云
    。經查：
　㈠被告未經金管會許可發給期貨顧問事業之許可證照，仍自108
    年7月22日前某日起，開設經營「量天尺」臉書（FACEBOOK
    ）社團，並於該社團上張貼關於期貨交易走勢分析及投資研
    究心得等資訊；嗣於108年8月6日、同年月28日透過臉書私
    訊，分別招攬李信宏、陳思翰等2人加入其所開設之期貨投
    資課程，並多次在上開地點，以面授方式向其等2人講授期
    貨交易之技術分析，證人李信宏、陳思翰等2人則分別於如
    附表一、二所示期日，匯款如附表一、二所示金額至被告王
    子政之中信銀行帳戶，而被告自斯時起，亦會透過臉書Mess
    enger通訊軟體向證人李信宏、陳思翰等2人提供對臺指期交
    易買賣價位、時點之分析意見及推介建議等情，業據證人李
    信宏、陳思翰等2人證述綦詳（見臺灣新北地方檢察署110年
    度偵字第387號卷，下稱387號偵卷，第5-7頁、第18-20頁、
    第117-118頁背面，本院卷第66-82頁），且被告於偵查及本
    院審理時就其開設經營上開臉書社團、教授證人李信宏、陳
    思翰等2人期貨交易技術分析課程、收取如附表一、二所示
    款項，以及向其等2人提供對臺指期交易買賣價位、時點之
    推介建議等情節均供述屬實（見臺灣新北地方檢察署110年
    度偵緝字第3173號卷，下稱3173號偵緝卷，第5-6頁背面、
    第19-20頁、臺灣臺北地方檢察署110年度偵緝字第2119號卷
    ，下稱2119號偵緝卷第21-23頁、本院卷第37-41頁、第47-5
    3頁、第65-88頁），並有金管會證券期貨局109年8月13日證
    期（期）字第1090000000號函、中國信託商業銀行股份有限
    公司109年6月23日中信銀字第109000000000000號函所附被
    告王子政之中信銀行帳戶交易明細、被告王子政與證人陳思
    翰、李信宏等人之Messenger私訊對話紀錄、筆記資料、證
    人李信宏申設中國信託商業銀行帳號000000000000號帳戶之
    交易明細在卷可稽（見387偵卷第8-17頁背面、第21-103頁
    ），此部分事實，堪予認定。
　㈡被告雖以前詞置辯。惟查：
　⒈徵之證人李信宏於警詢中證稱：伊於108年9、10月間，有2次
    到臺北參加王子政的私人期貨教學，課程都是一對一由王子
    政本人親自教學。伊於108年8月左右，在某個理財社團的臉
    書上認識王子政，因為王子政都會在該社圑上留言發表投資
    訊息。他於同年8月6日主動私訊伊，問伊要不要學習期貨的
    技術分析，之後伊就報名參加他的私人期貨教學課程。王子
    政有教伊期貨操作的技術分析，伊2次北上到臺北車站附近
    的網咖與他見面，他用筆電向伊講解期貨的操作，他教我期
    貨技術分析費用是5萬元，課程包含2次一對一面授，伊是分
    期將學費匯款到王子政的帳戶內等語（見387偵卷第18-20頁
    ）；復於偵訊時證稱：伊是被王子政邀請到王子政的「量天
    尺」社團，王子政要收有回應的人當學生，問伊要不要學股
    票期貨的技術分析，後來伊有答應他，王子政一開始先談學
    費，王子政跟伊收5萬元，分五期繳，伊就用中信銀行帳戶
    匯款到王子政的中信銀行帳戶，後來談好上課日期，伊大概
    在台北車站附近的一間網咖，與王子政一對一上了3、4次股
    票期貨的技術分析課程。伊總共匯了5萬元做為學費給王子
    政，他有跟伊說進場、出場的時點等語（見387偵卷第117-1
    18頁背面）；另於本院審理時證稱：伊在臉書「量天尺」社
    團中認識王子政，該社團是王子政設立的。108年8月28日至
    同年11月11日間，伊陸續匯款至王子政的中信帳戶，這些錢
    是繳給王子政的學費，學習算是技術分析的學費，內容是K
    線，就是大盤的走勢、K線的判斷。王子政會幫伊分析大盤
    大概的走勢，也有提供一些具體建議，如卷附對話中提到「
    大盤拉回10514以下多單買進」等語，都是在講期貨，是王
    子政報進出場的建議給伊。伊與王子政於10月8、9日的對話
    中，也有在討論盤勢，他有問伊下幾口，這也是王子政提供
    伊一些具體建議，伊有說「先下2口小台了」，當時有實際
    下單。但這些建議並不是伊要求的，他會給伊一些訊息進出
    點，是給伊做參考，到那個點以下是否可以出手。王子政在
    授課期間，除了教授關於臺指期的技術分析，也有提供伊具
    體進場點位的相關建議等語明確（見本院卷第66-73頁）。
    　
　⒉又觀諸卷附被告與證人李信宏間Messenger對話紀錄（見387
    偵卷第66-103頁），略述如下：
　　⑴被告於108年8月6日上午9時9分許，稱：「學費5萬，教到
      會半年內可幫你複習，若你想學請再告知一聲…」等語。
　　⑵被告於108年8月28日上午10時40分許，稱：「…你付1萬後
      其他的賺到錢後再付…」等語。
　　⑶被告於108年8月30日下午7時49分許，稱：「有要進出時在
      這裡通知你」等語。　　　
　　⑷被告於108年9月2日上午11時53分許，稱：「大盤拉回1051
      4以下多單買進」等語。　　　
　　⑸被告於108年9月3日上午10時23分許，稱：「等待10514來
      臨」等語；同日下午2時30分許，稱：「期指10509以下多
      單進場」等語。　　　
　　⑹被告於108年9月5日上午11時53分許，稱：「沒事做先教你
      缺口七跳」等語。
　　⑺被告於108年9月6日上午10時19分許，稱：「今天大盤1081
      4有大壓不動作」、「等一下，有動作會通知」等語
　　⑻被告於108年9月10日上午9時49分許，稱：「大盤10700以
      下買多單」，同日下午3時38分許，稱：「期指掛10670買
      進多單」等語。
　　⑼被告於108年9月16日上午2時14分許，稱：「信宏 兩件事
      第一請安排上課時間，第二請匯10000當第二次學費…」等
      語；復於同年月19日上午12時40分許，稱：「下周5（9月
      27日）上課」、「你預計幾點到台北」等語。
　　⑽被告於108年9月20日下午4時32分許，稱：「期指10888可
      買，但因大盤10950以看到請縮小部位，期指10888收破要
      止損」等語；復於同年月22日下午10時56分許，稱：「周
      5夜盤期指10888收破明天要小心操作，大盤10950目標到
      了期指再破10888多單要止步」等語；再於同年月23日稱
      ：「期空單10888上放空」等語。
　　⑾被告於108年9月23日下午7時48分許，稱：「我在台北等你
      」，同日下午8時47分許，又稱「周5早上0940我在台北車
      站東2門等你」等語。 　　　
　　⑿被告於108年9月24日則稱：「大盤1000收破10912轉弱，空
      單留」、「放空太多主力軋空單急拉台積電，先退再說」
      、「10888空10918補損失30點再報仇」等語。　　　
　　⒀證人李信宏於108年9月27日下午3時8分許稱：「老師我到
      了」，復於同日下午6時18分許稱：「謝謝老師今日教導
      ，辛苦老師」等語。　
　　⒁被告於108年10月1日則稱：「大盤10950為多空參考點，收
      上空單止步」、「大盤10950過空單止步」等語；復於同
      年月2日則稱：「大盤10950空單進場，10950沒過留單」
      ；又於同年月3日稱：「空單出清等彈再空」、「大 盤10
      910空單進場」等語。
　　⒂被告於108年10月8日上午8時57分許，稱：「大盤10948今
      收上止損，10948沒收上沒轉強」等語；又於同年月9日下
      午3時12分許稱：「期指10900以上再空一次」；同年月12
      日則稱：「信宏請匯5000給我，還有20日你下午大約幾點
      到台北」等語；同年月14日上午9時36分許稱：「兩小口
      可以忍一下我再跟你說加碼點」等語。
　　⒃被告於108年11月1日稱：「短線上第一小時11357不能失守
      」，證人李信宏則稱：「失守多單先出」等語；復於同年
      月4日稱：「不能做空」、「這個盤主力短線誘多等拉回1
      1450以下在說 」等語；又於同年月7日上午11時26分許，
      稱：「11450可以買」等語。
　　⒄被告於108年11月18日下午3時25分許，稱：「期指11630出
      清一趟等拉回再接不能做空單」等語；又於同年月20日上
      午11時17分許稱：「大盤回測高轉11577，有機會測11535
      往下慢慢買進多單」等語；同年月26日上午9時52分許，
      則稱：「期指11668以上賣出多單 」等語。
　　⒅被告於108年12月20日則稱：「空單11939以下可補一趟等
      反彈在說」、「多單不能進場」；同年月23日上午11時22
      分許，另稱：「大盤11990沒收上多單不能買進」 ；同年
      月25日下午1時許則稱：「多單留，大盤12100多單出一趟
      」等語；同年月26日又稱：「今天11989沒破多單可留」
      、「大盤11939跌破需停損一趟」、「可以考慮空手觀望
      大盤12027收上再做多」等語；同年月27日下午10時3分許
      ，再稱：「大盤拉回12032以下進多單」；同年月30日下
      午11時45分許稱：「大盤明日回測12032，多單不急買進
      」等語。 
　　⒆被告於109年1月2日下午8時45分許稱：「未見賣訊多單可
      留，以60分線12093為多單退出點」；同年月3日則稱：「
      期指12150以上可以出一趟」、「大盤12114以下買回多單
      」、「60分12114沒收破多單留，等看」、「期指12070賣
      出」、「大盤彈到12114以上空單出手」等語；又於同年
      月15日稱：「大盤殺破12140於12114空單補一趟」、「大
      盤殺到12129了注意空單回補」、「下小時拉高12170無法
      收上多單要小心」等語；同年月17日稱：「期多單12040
      買進，短多單」等語；於同年月20日稱：「大盤12140以
      上多單賣出」、「期指12140賣出」等語；另於同年月31
      日稱：「有多單可於11540先出一趟」、「壓低再小買多
      單」、「剛打錯是11700才對」等語。
　　⒇被告於109年2月6日復稱：「多單11680出清」、「空單116
      10以下回補」等語。
　⒊依據上開事證，被告於108年9月27日首次向證人李信宏面授
    期貨交易技術分析課程前，即已數次主動提及對臺指期交易
    之具體買賣價位與時點的投資建議，且依據其等間對話訊息
    之脈絡，被告自108年8月起至109年2月間，多次指導證人李
    信宏關於臺指期交易之相關價值分析及具體投資建議，均非
    證人李信宏要求被告提出上開資訊，以供驗證其教學理論。
    是被告辯稱：伊給李信宏上完課之後，他就不學了，他才說
    能不能就期指進出給他參考。伊後來跟他說進出的時間點，
    但伊有跟他挑明說伊不介入、不收取費用，伊有跟他說臺指
    期的相關進出時間點的資訊，這是免費。伊向李信宏提供個
    別期貨商品進出時點的建議，但這部份伊沒有收費，那時候
    課已經上完，伊是希望幫他在操作上順利，伊是免費提供分
    析建議給他云云，顯與事實不符，洵無足採。
  ⒋又證人陳思翰於警詢中證稱：伊於108年7月22日在網路臉書
    上認識王子政，王子政跟伊說他有經營「量天尺」的臉書社
    團，該社團中王子政會分享他對期貨走勢的分析及看法，問
    伊有沒有興趣加入，伊加入該社團後，王子政又於108年8月
    28日臉書私訊伊，問伊是否有意願跟他學習期貨投資，課程
    內容有「均線法要」及「缺口七跳」等基礎投資方法，要價
    約50,000元；伊同意並將學費匯款給他後，王子政便與伊相
    約在古亭站樓上的「e書漫」咖啡廳裡授課，之後王子政會
    私訊伊相關的期貨資訊，並指示伊在何時可以買進或賣出多
    單。大概1個月後，王子政又在臉書私訊伊有沒有意願向他
    學習進階課程，可以看懂主力作盤的方法，課程要價1,000,
    000元，但可以先給50,000元作拜師禮，剩下950,000元由伊
    之後從期貨賺取的獲利支付予他，伊答應並匯款給他後，王
    子政便約伊在相同地點授課，約1至2星期上1次課，幾乎每
    天都會私訊帶單教伊操作期貨以賺取學費，王子政也開始陸
    續以各種名義跟伊要錢，要伊記帳之後從學費中扣除。一開
    始王子政的基礎課程要價5萬元，課程內容有「均線法要」
    及「缺口七跳」等基礎投資方法，進階課程則是要價100萬
    元，教伊看懂主力作盤的方法，約定先給5萬元作拜師禮，
    剩下95萬元，由伊之後的期貨獲利支付予他，當作帶單費用
    ，王子政都會指示伊在何時可以買進或賣出多單，伊共計匯
    款給王子政398,000元，包含2筆50,000元的學費，伊支付給
    王子政的帶單費用為298,000元等語（見387偵卷第5-7頁）
    ；復於偵訊時證稱：伊與王子政是在臉書上的理財社團認識
    ，後來王子政另外在臉書上開「量天尺」社團，問伊要不要
    學期貨的技術分析，後來在108年7、8月就跟伊收學費，伊
    用中信銀行帳戶匯款到王子政中信銀行帳戶，伊一開始先匯
    款50,000元，伊和王子政約在台北市古亭站的「e書漫」咖
    啡店上課，上了好幾次，之後王子政跟伊說有進階課程要不
    要上，總學費是1,000,000元，50,000元算是頭期款，伊就
    再匯了50,000元給王子政。王子政有跟伊說，如果之後期貨
    有獲利，再把獲利的部分給王子政，王子政有帶伊操作期貨
    ，王子政告訴伊何時進場，何時要出場，後來說有獲利的話
    當他的學費。伊一共匯款398,000元，包含2筆50,000元的學
    費，剩下的298,000元是帶單的服務費。期貨部分，王子政
    有跟伊說點位，點位就是進場、出場的時點等語（見387偵
    卷第117-118頁背面）；再於本院審理時證稱：伊與王子政
    是在網路上量天尺社團認識的，該社團是王子政所創建，伊
    從108年9月3日至109年3月12日間，陸續匯款共398,000元給
    王子政，這些錢一開始是用教學的方式，說可以教伊做期貨
    的技術分析教學。前面第一筆9月3日是初階班的50,000元。
    一開始他就有說初階加進階的學費總共是1,000,000元。他
    第一次跟伊說初階是50,000元，9月25日他說包含初階跟進
    階，全部是1,000,000元，當時伊想要學，伊就匯款第2筆。
    王子政在對話中有提到他的學生他會給電話，可以問他行情
    ，所謂「行情」是指這個位置該如何進出的具體建議。9月3
    日的對話訊息中，王子政有說期指10509 以下可以多單進場
    ，他說會帶伊等一起賺錢。另外，10月至11月間，王子政每
    天都給伊進出的相關建議，還有貼分析圖片；卷內第43頁對
    話中，王子政有貼圖並註記「…11347收上下小時拉回再進多
    單」等語，他這個是課程裡面教學，今天到11347，多單就
    出掉，這是當下的市場，他在給進出點位建議，並且去印證
    他上課的內容等語（見本院卷第73-82頁）。
　⒌另觀諸卷附被告與證人陳思翰間Messenger對話紀錄（見387
    偵卷第35-65頁），略述如下：　
　　⑴被告曾向證人陳思翰表示：「對了，是我學生我會給電話
      可以問我行情」等語；而證人陳思翰亦曾詢問：「有含」
      、「進出」、「練習嗎」、「就是讓我們知道進出點位」
      等語。　　
　　⑵被告於108年9月2日下午4時49分許稱：「大盤拉回10514以
      下多單進場」等語；復於同年月3日稱：「期指10509以下
      多單進場」、「思翰，錢收到下星期請約上課時間。我手
      機0000000000。請留聯絡方式」等語；又於同年月10日稱
      ：「大盤10700以下買多單」、「期指掛10670買進多單」
      ；同年月20日下午4時25分許稱：「今高轉有收上，請以6
      0分線操作，期指60分線10888收破空單進場」等語；另於
      同年月17日下午1時49分許稱：「明天下午1430見」等語
      。　　
　　⑶被告於108年9月23日至同年月25日間，陸續稱：「期指空
      單進場了嗎」、「期空單10888以上放空」、「大盤1000
      收破10912轉弱 空單留」、「10點收的小時線」、「空單
      止損」、「放空太多主力軋空單急拉台積電，先退再說 1
      0888空，10918補，損失30點再報仇」、「大盤還要拉高
      逃命請等待一下，拉高再空」等語。
　　⑷被告於108年10月25日下午1時42分許稱：「我人已到漫畫
      王我先進去」等語。　　
　　⑸被告於108年10月28日至同年月31日間，多次擷取K線圖，
      並表示「今日大盤未創新高點多單警戒，下檔11254沒跌
      破失守多頭趨勢未見改變」、「跳空紅k低點收破反彈多
      單要出一趟」、「反彈11347觸及出脫多單，11347收上下
      小時拉回再進多單 11357是新的轉折點，沒破續上，1135
      7收破多單出一趟」、「大盤11306沒收破波段趨勢未變，
      明日忌開低盤，開低盤逢彈平盤多單要出一趟，空手觀望
      ，11306沒收空單不能出手」、「短線11357沒收破多單留
      ，收破多單賣一趟」等語；又於同年11月1日稱：「第一
      小時11357不能失守--短線」、「就盯11357」、「出多單
      等拉回再說」、「收破」等語；再於同年11月7、8日擷取
      K線圖，並表示：「短線拉回11576有撐逢回買進」、「拉
      回11576以下買進多單」。
　　⑹被告於108年11月11日擷取K線圖，並表示：「開低盤靜待
      高平盤多單出一趟，波段多頭還沒結束」、「大盤平盤就
      要先走一趟」等語；再於同年月12日擷取K線圖，並表示
      ：「明日要續攻不能回，開低盤平盤左右多單出清，開低
      盤多單出清空手觀望到尾盤再說」；又於同年月13日擷取
      K線圖，並表示：「開低盤靜待拉升至平盤多單出一趟，
      空手觀望看尾盤收多少」等語。　　　
　　⑺被告於108年11月15日擷取K線圖，並表示：「大盤轉強逢
      拉回洗盤11451買進多單，11451沒收破多單續留」、「有
      低11451可加碼」、「不一定拉回洗盤」等語；又於同年
      月18日至同年月19日間，陸續稱：「期貨11630出清一趟
      等拉回再接，不能做空單」、「周3會拉高結算」、「大
      盤回測高轉11577，有機會測11535，往下慢慢買進多單」
      等語；又於同年月25日上午9時2分許，稱：「大盤衝過11
      668創新高再找點賣一趟多單，不急」；另於同年月26日
      稱：「明天請匯10000給我…」、「期指11668以上逐步賣
      出」等語
　　⑻被告於109年1月31日下午1時37分許稱：「掛著等無須追高
      ，短線要回測11470，11470以下再找買點」等語；於同年
      3月1日稱：「多單掛10899賣出」等語
　⒍由此可見，被告於上揭期間所開設，並向證人陳思翰傳授之
    期貨交易投資課程，其課程內容本即包含提供對於臺指期交
    易之未來交易價位研判分析與推介建議。
　⒎綜合前開事證，證人李信宏、陳思翰等2人向被告支付如附表
    一、二所示學費，除可參與被告面授之期貨投資課程外，被
    告亦會指導其等2人關於臺指期交易之具體投資動作、提供
    相關分析意見，而此等資訊尚需證人等於繳納學費後始能獲
    得，則被告提供前揭期貨投資交易之分析意見或推介建議，
    並收取如附表一、二所示學費報酬，二者間具有對價關係，
    彰彰甚明。被告辯稱：伊向李信宏、陳思翰等人提供期貨交
    易進出時點的建議，這部分伊沒有收費，是免費幫忙云云，
    顯屬無稽，不足採信。
二、綜上，被告所辯應屬飾卸之語，不足採信。本件事證明確，
    應依法論科。
三、論罪科刑：
  ㈠按經營期貨顧問事業，須經主管機關之許可並發給許可證照
    ，始得營業；未經許可，擅自經營期貨顧問事業者，處7 年
    以下有期徒刑，得併科新臺幣300萬元以下罰金，期貨交易
    法第82條第1項、第112條第5項第5款分別定有明文。所謂「
    期貨顧問事業」，係指為獲取報酬，經營或提供期貨交易、
    期貨信託基金、期貨相關現貨商品、或其他經主管機關公告
    或核准項目之交易或投資之研究分析意見或推介建議者。期
    貨顧問事業得經營下列業務：㈠接受委任，對期貨交易、期
    貨信託基金、期貨相關現貨商品、或其他經主管機關公告或
    核准項目之交易或投資有關事項提供研究分析意見或推介建
    議。㈡辦理前款有關之講習及出版品。㈢其他經主管機關核准
    之有關業務（參見期貨顧問事業設置標準第2條第1項、期貨
    顧問事業管理規則第2條第1項規定）。查被告向證人李信宏
    、陳思翰等2人提供對臺指期交易之分析意見或推介建議，
    因此獲取報酬，自屬經營期貨顧問事業。核其此部分所為，
    係犯期貨交易法第112條第5項第5款之非法經營期貨顧問事
    業罪。
　㈡按所謂集合犯，乃其犯罪構成要件中，本就預定有多數同種
    類之行為將反覆實行，立法者以此種本質上具有複數行為，
    反覆實行之犯罪，認為有包括一罪之性質，因而將此種犯罪
    歸類為集合犯，特別規定為一個獨立之犯罪類型，例如營業
    犯、收集犯、常業犯……是，從而集合犯之成立，除須符合上
    開客觀條件及行為人主觀上須出於一個決意外，該自然意義
    之複數行為，在時、空上並應有反覆實行之密切關係，依社
    會通念，客觀上認為以包括之一罪評價較為合理者，始與立
    法之意旨相符（最高法院99年度台上字第3327號判決意旨參
    照）。被告所犯非法經營期貨顧問事業罪，其構成要件性質
    上即包含繼續、多次經營業務之行為，屬集合犯中「營業犯
    」之類型，是就被告於上開期間內之所為，應論以包括一罪
    。　　
　㈢爰以行為人之責任為基礎，審酌期貨業務與國家金融、經濟
    秩序之關係直接而重大，且因金融交易具有高度之專業性與
    技術性，為免投資人藉由非正式管道獲得交易決策，又不諳
    金融商品之交易性質，而處於不利之地位，有必要規範各類
    金融服務事業之設立與經營及從業人員之資格。若放任任何
    人得未依法取得許可而經營期貨顧問業務，將對國內金融秩
    序造成嚴重危害，對於投資大眾之權益亦侵害甚鉅。本件被
    告未經金管會許可，以前揭方式非法經營期貨顧問業務，以
    此牟利，使主管機關未能管理監督，所為已破壞國家金融交
    易秩序，損及期貨投資顧問事業之專業性，危害投資人之財
    產權益，所為實無可取。且被告犯後否認犯行，態度難認良
    好；惟念及其前無任何經法院論罪科刑之前科紀錄，有臺灣
    高等法院被告前案紀錄表足佐，素行尚可；併考量被告非法
    經營期貨顧問事業之期間不長、犯罪所得利益尚非甚鉅；兼
    衡以被告之犯罪動機、目的、手段，暨其於本院審理時自承
    高中畢業之智識程度、現在工地擔任粗工、日薪1,300元之
    家庭生活狀況（見本院卷第87頁）等一切情狀，量處如主文
    所示之刑。
四、沒收部分：
  ㈠按犯罪所得，屬於犯罪行為人者，沒收之；於全部或一部不
    能沒收或不宜執行沒收時，追徵其價額；犯罪所得，包括違
    法行為所得、其變得之物或財產上利益及其孳息，刑法第38
    條之1第1項前段、第3項、第4項分別定有明文。又關於刑法
    第38條之1第4項犯罪所得之範圍，該條立法理由說明五、㈡
    、㈢載明：「本法所指財產上利益，包括積極利益及消極利
    益，積極利益如：占用他人房屋之使用利益、性招待利益等
    ，變得之孳息則指利息、租金收入；消極利益如：法定應建
    置設備而未建置所減省之費用等」、「依實務多數見解，基
    於澈底剝奪犯罪所得，以根絕犯罪誘因之意旨，不問成本、
    利潤，均應沒收」。
　㈡被告開設上開課程、提供關於臺指期交易之分析意見及推介
    建議，並向證人李信宏收取如附表一所示學費報酬，業經本
    院認定如前，是此部分款項自屬被告因本案犯行所獲之犯罪
    所得。
　㈢又證人陳思翰因參與被告開設之前開期貨投資課程，而向被
    告支付如附表二所示款項等情，業經證人陳思翰證述如前，
    且有被告王子政之中信銀行帳戶交易明細存卷足佐。被告雖
    辯稱：陳思翰的部份，伊有說要收他100萬元學費這件事，
    但他有說他無法一次交學費給伊，他怕伊教他的東西不好用
    ，伊當時需要用錢，就說不然技術分析教他，伊跟他借錢，
    他覺得學得不好，可以隨時不學，向他借的錢，伊還是會還
    他，假如他全部學完，覺得伊的方法非常好，請他一共匯給
    伊100萬的學費，因為伊有向他借錢，就從學費扣除借款，
    剩下的匯給伊。所以，陳思翰匯給伊的398,000元，算是伊
    向他借款，他覺得教學有效，這些款項才當成學費，如果沒
    有效，就當成是借款，伊要還款給他，但到目前為止，伊問
    陳思翰覺得到底有沒有效，陳思翰都不回應。陳思翰覺得有
    效，才會變成是學費，如果沒有效，就是借款云云。惟訊之
    證人陳思翰於本院審理時證稱：王子政第一次跟伊說初階是
    5萬元，第一筆9月3日就是初階的5萬元，後來9月25日，王
    子政說包含初階跟進階全部學費是100萬，伊當時想學，就
    匯第二筆款項。之後的錢，是王子政跟伊說家裡有什麼問題
    ，陸續跟伊用借的，他後來說學費是100萬，他就說這些錢
    把它變成學費。他說家裡有困難，要伊先給他錢，他一開始
    用借的名義，後面王子政跟伊說，強調前面借的錢都當成學
    費等語明確（見本院卷第73-82頁）。又依卷附Messenger對
    話紀錄（見387卷第35-65頁），被告於108年11月28日下午4
    時15分許，向證人陳思翰稱：「早上收到法院的公函了…這
    陣子你匯給我的錢我有記帳將來從學費全數扣除」等語，此
    後被告要求證人陳思翰匯款，則僅告知款項數額，而未再敘
    明理由。是依上揭事證，證人陳思翰所支付之398,000元中
    ，雖有部分款項係被告以借貸為由向證人陳思翰借得，然此
    部分既經雙方同意得以抵銷學費，則不論係積極利益之取得
    或是消極債務之減少、免除，均為被告因本件犯罪行為而取
    得之利益。
　㈣綜上，被告因本件非法經營期貨顧問事業犯行，實際獲取犯
    罪所得合計448,000元（詳如附表一、二所示），雖未扣案
    ，仍應依刑法第38條之1第1項前段、第3項規定沒收之，並
    諭知於全部或一部不能沒收或不宜執行沒收時，追徵其價額
    。
　㈤至公訴意旨雖認：證人李信宏另於109年6月1日、同年月17日
    先後匯款5,000元、5,000元予被告，此部分亦係證人李信宏
    所繳付之學費而屬被告不法所得之一部，應併予沒收云云。
    惟依證人李信宏於本院審理時證稱：關於109年6月間的2筆5
    ,000元匯款，被告一開始是跟伊說要借款等語明確（見本院
    卷第66-73頁），核與被告所辯相符，足徵此2筆匯款（共計
    10,000元）並非本案犯罪所得，自無從宣告沒收，附此敘明
    。
據上論斷，應依刑事訴訟法第299條第1項前段，期貨交易法第11
2條第5項第5款，刑法第11條前段、第38條之1第1項前段、第3項
，判決如主文。
本案經檢察官葉詠嫻提起公訴、檢察官黃耀賢到庭執行職務。
中　　華　　民　　國　　111 　年　　8 　　月　　10　　日
                  刑事第十七庭  審判長法  官    劉慧芬
                                      法  官    彭慶文
                                      法  官    何孟璁
上正本證明與原本無異。
如不服本判決應於收受送達後20日內向本院提出上訴書狀，並應
敘述具體理由；其未敘述上訴理由者，應於上訴期間屆滿後20日
內向本院補提理由書（均須按他造當事人之人數附繕本）「切勿
逕送上級法院」。因疫情而遲誤不變期間，得向法院聲請回復原
狀。

                                      書記官    高心羽
中　　華　　民　　國　　111 　年　　8 　　月　　10　　日

附錄本案論罪科刑法條全文：
期貨交易法第112條
違反第106條、第107條，或第108條第1項之規定者，處3年以上1
0年以下有期徒刑，得併科新臺幣1千萬元以上2億元以下罰金。
犯前項之罪，於犯罪後自首，如自動繳交全部犯罪所得者，減輕
或免除其刑；並因而查獲其他正犯或共犯者，免除其刑。
犯第1項之罪，在偵查中自白，如自動繳交全部犯罪所得者，減
輕其刑；並因而查獲其他正犯或共犯者，減輕其刑至二分之一。
犯第1項之罪，其因犯罪獲致財物或財產上利益超過罰金最高額
時，得於所得利益之範圍內加重罰金。
有下列情事之一者，處7年以下有期徒刑，得併科新臺幣3百萬元
以下罰金：
一、未經許可，擅自經營期貨交易所或期貨交易所業務。
二、未經許可，擅自經營期貨結算機構。
三、違反第56條第1項之規定。
四、未經許可，擅自經營槓桿交易商。
五、未經許可，擅自經營期貨信託事業、期貨經理事業、期貨顧
    問事業或其他期貨服務事業。
六、期貨信託事業違反第84條第1項規定募集期貨信託基金。
　　
附表一、證人李信宏支付款項明細表
附表二、證人陳思翰支付款項明細表